臺灣高等法院高雄分院刑事判決　　　　　　　　　九十三年度交上易字第五一號
　　上　訴　人
　　即　被　告　乙○○○
　　選任辯護人　謝信義
右被告因過失致死案件，不服臺灣屏東地方法院九十二年度交訴字第一０四號中華民
國九十三年四月十三日第一審判決（起訴案號：臺灣屏東地方法院檢察署九十二年度
偵字第三七八二號），提起上訴，本院判決如左：
    主  文
上訴駁回。
乙○○○緩刑貳年。
    事  實
一、乙○○○考領有普通小型車駕駛執照，民國（下同）九十二年二月二十一日十六
    時十分許，駕駛車號ＷＩ─六ＯＯ六號自用小客車，沿屏東縣萬丹鄉○村村○○
    道路，由北向南方向行駛，途經上村村永安橋前十字路口時，本應注意支線道車
    應讓幹線道車先行，而當時天侯晴、日間有自然光線、路面乾燥無缺陷、視距良
    好，並無不能注意之情況，詎於行經上開交岔路口時，竟疏於注意前方幹道左邊
    來車，而貿然欲橫越交岔路口，適有未戴安全帽之張茂焜於酒後（血液酒精濃度
    一六三點一一ｍｇ＼ｄｌ，相當於呼氣濃度零點八二ｍｇ＼ｌ）騎乘車號ＷＥＧ
    ─二八五號輕機車，沿屏五十之一線道路由東向西自四維村往上村村方向行駛，
    於行經交岔路口時，因飲酒過量，疏未注意車前狀況，於通過上開路口時，所騎
    機車右側遭乙○○○所駕駛車輛之保險桿部位撞擊，張茂焜因而人車倒地，受有
    頭部外傷合併顱骨骨折、腦挫傷、顱內出血、右小腿開放性骨折之傷害，經送醫
    後於同年月二十七日三時三十分許不治死亡。乙○○○於犯罪未為有偵查權之人
    發覺前，即於車禍處理警員到現場調查時坦承駕車肇事，並接受法院之裁判。
二、案經張茂焜之配偶甲○○○訴由台灣屏東地方法院檢察署檢察官偵查起訴。
    理  由
一、訊據上訴人即被告乙○○○（下稱被告）對於駕車在右揭時地與被害人張茂焜所
    騎乘之機車發生擦撞，致張茂焜人車倒地送醫不治身亡之事實，固供認不諱，惟
    矢口否認有過失致死之犯行，辯稱：伊開車到十字路口時有停下來看，等到車頭
    到路口中心線時，才聽到摩托車的聲音，是被害人酒後駕車，血液酒精濃度達一
    六三點一一ｍｇ＼ｄｌ，又未戴安全帽致頭部受到撞擊而死亡，被害人亦與有過
    失云云。
二、經查：
  (一)被告於右揭時地駕駛車牌號碼ＷＩ─六ＯＯ六號自用小客車，沿屏東縣萬丹鄉○
    村村○○道路，由北向南方向行駛，途經上村村永安橋前十字路口時，適有張茂
    焜於酒後（血液酒精濃度一六三點一一ｍｇ＼ｄｌ，相當於呼氣濃度零點八二ｍ
    ｇ＼ｌ）騎乘車號ＷＥＧ─二八五輕機車，自四維村往上村村方向行駛於屏五十
    之一線道路上，欲通過交岔路口時，兩車發生碰撞致張茂焜人車倒地送醫不治死
    亡之事實，業據被告於本院審理時供承不諱，並有相驗案件報告表、道路交通事
    故現場圖、調查報告表、血液檢測報告各一紙、事故現場與車損相片十五張在卷
    可資佐證（見相驗卷第一頁至第十一頁、第二十四頁、第十七頁、第十八頁、第
    五十九頁、第七十一頁、第七十五頁）。而被害人係因本件車禍致頭部受有外傷
    合併顱骨骨折、腦挫傷、顱內出血、右小腿開放性骨折之傷害，經送醫後於同年
    月二十七日三時三十分許不治死亡，亦經臺灣屏東地方法院檢察署檢察事務官督
    同法醫師相驗明確，有相驗屍體證明書、驗斷書及勘驗筆錄等在卷可憑（見相驗
    卷第三十一至四十二頁）。
  (二)依警方所拍攝之事故現場照片觀之，被告車輛前方之保險桿處留有被害人之機車
    碎片，被害人之機車右側則有明顯碰撞損壞情形，有照片十五幀在卷可稽（見相
    驗卷第十七頁、第十八頁、第五十九頁、第七十一頁、第七十五頁），足證被告
    係於通過上開路口時，所駕車輛前方保險桿撞擊被害人騎乘之機車右側，致被害
    人人車倒地無訛。
  (三)本件事故現場交岔路口雖在由北向南方向之產業道路處設有閃光黃燈及閃光紅燈
    ，有道路交通事故現場圖附卷可按（見相驗卷第九頁）。惟上開號誌燈係不明善
    心人士所安裝，非交通號誌權責機關所設，有屏東縣萬丹鄉九十三年二月二十七
    日萬鄉建字第０九三０００二四七０號函可稽（見原審卷第二十九頁），是該路
    口應認係無號誌之交叉路口，核先敘明。按汽車行駛時，應注意車前狀況；車輛
    行至無號誌或號誌故障而無交通警察指揮之交岔路口，支線道車應暫停讓幹線道
    車先行，道路交通安全規則第九十四條第三項、第一百零二條第一項第二款定有
    明文。被告既考領有普通小型車駕駛執照，有駕駛執照在卷可憑，其就上開規定
    自應知之甚稔。則被告駕車行經上村村永安橋前十字路口時，自應遵守上開規定
    ，注意支線道之來車應讓幹線道之車輛先行。而如前所述，被告係於通過上開路
    口，所駕駛之小自客車前保險桿撞擊被害人所騎乘之機車右側，以致發生本件交
    通故事，則被告違規未讓在幹線道上行駛之機車先行，亦堪認定。又事故當時之
    天候晴、日間有自然光線、肇事路面乾燥、無障礙物，視距良好，有警方所製作
    之道路交通事故調查表可憑，因此，倘被告於行經交岔路口時，注意左方幹線道
    是否來車時，應可發現在幹線道行駛之被害人，並讓其先行，詎仍疏未注意，致
    未及時發現被害人，而未讓其先行，致發生本件交通事故，足見被告確有違反上
    述交通安全規則。又本件交通事故經送臺灣省高屏澎區車輛行車事故鑑定委員會
    鑑定結果，亦認定被告有上開過失，有該會九十二年四月十八日高屏澎鑑字第九
    二０八二八號函附卷可稽（見相驗卷第五十一頁至第五十三頁），因此被告之駕
    駛行為有疏失應堪認定。被害人之死亡既係因被告之行為所造成，被告之行為與
    被害人死亡結果，自有相當因果關係。
  (三)如前所述，被害人之血液酒精濃度為一六三點一一ｍｇ＼ｄｌ，相當於呼氣濃度
    零點八二ｍｇ＼ｌ，足徵其於騎乘機車時，已因酒精作用致注意力降低，且未注
    意車前狀況及戴安全帽，就本件車禍之發生，及頭部受有外傷合併顱骨骨折、腦
    挫傷、顱內出血等傷害之擴大，亦有過失，惟被告既亦有疏失，被害人之過失僅
    能做為量刑之參考，仍不能因此解免被告之罪責。
    綜上所述，本案事證明確，被告過失致死犯行，堪予認定。
三、核被告所為，係犯刑法第二百七十六條第一項之過失致人於死罪。被告於肇事後
    ，在犯罪未被發覺前，主動向到場處理之警員坦承駕車肇事之事實，業經證人即
    車禍現場處理員警林正峰於原審證述屬實（見原卷第四十九頁至第五十一頁），
    事後又接受法院之裁判，符合自首之要件，應依刑法第六十二條前段之規定減輕
    其刑。
四、原審認被告罪證明確，適用刑法第二百七十六條第一項、第六十二條前段之規定
    ，並審酌被告前此並無任何前科，過失之程度，迄未於被害人家屬達成和解，賠
    償損害，被害人就本件交通事故之發生亦有過失等一切情狀，量處有期徒刑十月
    月。經核原判決認事用法，並無不合，量刑亦屬允當。被告上訴意旨否認犯罪，
    指摘原判決不當，為無理由，應予駁回。
五、被告事後已與被害人家屬達成訴訟上和解，除汽車強制責任保險新台幣（下同）
    一百四十萬元外，另給付被害人家屬一百三十萬元，有調解筆錄可憑。被告前此
    未曾受有期徒刑之宣告，有台灣高等法院被告全國前案記錄表在卷可，本件係偶
    發初犯，且經此偵審程序當知警愓，信無再犯之虞，被告復有年老及罹患惡性腫
    瘤之婆婆需要照顧，有高雄榮民總醫院之診斷書在卷可憑，本院認對其所宣告之
    刑以暫不執行為適當，併宣告緩刑二年，以啟自新。
據上論斷，應依刑事訴訟法第三百六十八條，刑法第七十四條第一款，判決如主文。
本案經檢察官彭南雄到庭執行職務。
中    華    民    國      九十三      年      七      月       三十     日
                              臺灣高等法院高雄分院刑事第四庭
                                  審判長法官  蕭權閔
                                        法官  陳吉雄
                                        法官  李嘉興
右正本證明與原本無異。
不得上訴。
                                  法院書記官  劉博文
中    華    民    國      九十三      年      七      月  三十      日
附錄本判決論罪科刑法條：
刑法二百七十六條第一項
因過失致人於死者，處二年以下有期徒刑、拘役或二千元以下罰金。
